【裁判字號】    89,訴,682
【裁判日期】    890807
【裁判案由】    回復名譽等
【裁判全文】
臺灣板橋地方法院民事判決  八十九年度訴字第六八二號
    原      告  甲○○○
    被      告  乙○○
右當事人間回復名譽等事件，本院判決如左：
    主    文
被告應給付原告新台幣壹拾萬元，及自民國八十九年一月二十八日起至清償日止，按
年息百分之五計算之利息，並應連續七日在台北縣永和市○○路一四二號乾坤大廈公
告欄上張貼如附件所示之道歉啟示。
原告其餘之訴駁回。
訴訟費用由被告負擔五分之一，餘由原告負擔。
本判決第一項，於原告以新台幣肆萬元為被告供擔保後，得假執行。
原告其餘假執行之聲請駁回。
    事    實
甲、原告方面：
  一、聲明：
    （一）被告應給付原告新台幣（下同）五十萬元，及自起訴狀繕本送達翌日（即
          八十九年一月二十八日）起至清償日止，按年息百分之五計算之利息。並
          應在台北縣永和市○○路一四二號乾坤大廈公告欄上張貼台灣板橋地方法
          院八十八年度易字第四六九二號刑事判決及如附件所示之道歉啟示，連貼
          七日。
    （二）原告願供擔保請准宣告假執行。
  二、陳述：
    （一）兩造均為台北縣永和市○○路一四二號乾坤大廈之區分所有權人，原告為
          大廈管理委員會主任委員，被告與原告因停車、管理費及選任主任管理員
          等發生糾紛，竟意圖散佈於眾，於民國（下同）八十八年一月八日，向大
          廈住戶散發公告，稱：「本大廈住戶蔡碧美不但不交出本大廈之財務，更
          誘騙管理員沈老先生將本大廈八十八年元月份管理費交其控管：：：。蔡
          碧美強佔元月份管理費，應負責本大廈一切開支。：：：」云云，並具名
          乾坤公寓大廈召集人乙○○，指摘並傳述足以損毀原告名譽之事，而誹謗
          原告。被告之行為，涉及刑事責任部分業據台灣板橋地方法院檢察署檢察
          官以八十八年度偵字第五七０六號提起公訴，經鈞院以八十八年度易字第
          四六九二號審理在案。被告散發公告，指摘並傳述足以毀損原告名譽之事
          ，致原告之名譽受損害，為請求被告賠償並回復名譽，爰依民法第一百九
          十五條之規定，請求如訴之聲明。
    （二）被告之誹謗犯行，業經台灣高等法院判決確定，原告遭受身分、名譽、代
          書職業、家庭之創傷打擊，及延伸不必要之多起訴訟，嚴重影響原告之人
          格、名譽。深夜時接無聲電話之騷擾，妨害居家安全，曠日費時之訴訟進
          行，影響身心至鉅，原告精神上遭受極大之痛苦，精神賠償誠難以彌補精
          神折磨與痛苦。
  三、證據：提出本院八十八年度易字第四六九二號判決書一件為證。
乙、被告方面：
  一、聲明：駁回原告之訴。
  二、陳述：
    （一）被告所發布之公告並無損害原告之名譽，被告係為公眾利益，抗議原告違
          法佔用停車位，並欺騙住戶自稱是合法之主任管理委員，此等事實為大廈
          住戶所週知，被告並無毀損原告名譽之惡意或行為，且住戶均知原告之所
          為，住戶對原告之印象在公告前後並無不同，被告發布公告並未損及原告
          之名譽。
    （二）原告亦曾多次散發公告誹謗被告之名譽，其知法犯法，顯然無情無理、無
          法無天。
    （三）乾坤大廈共有四十九位區分所有權人，六位不與大廈往來，僅餘四十三位
          ，被告將公告直接發給大廈住戶，並無對外張貼或散發，且本大廈住戶對
          原告佔用法定空地停車，及強迫住戶將管理費交其控管之行為，均至為厭
          惡，是亦不可能請原告代辦業務，從而原告稱其業務受影響，與上開公告
          無關。
    （四）被告係代表全體住戶處理大廈事務，住戶依法推選被告為管理負責人，被
          告自有收繳管理費之以維大廈正常運作之權，被告為公益做事，為民服務
          ，竟遭判刑，甚或賠償給侵害他人之人，豈有正義，豈不鼓勵原告之侵占
          、欺騙及誹謗行為。
    （五）原告無權收取管理費用，被告身為管理負責人，本於職責有義務公告週知
          ，只是一時疏忽，措詞不當，並無惡意。
    （六）被告同意原告所擬道歉啟示之內容，但不同意張貼，蓋被告係以直接投入
          各住戶信箱或鐵門內之方式發送系爭公告，道歉啟示亦應以此方式為之。
  三、證據：提出會議記錄四件、聲明書一件、公告六件、函二件、公寓大廈規約一
            件、推選書一件為證。
丙、本院依職權調閱台灣高等法院八十九年度上易字第一三九九號妨害名譽案件全卷
    （含台灣板橋地方法院檢察署檢察官以八十八年度偵字第五七０六號偵查卷、本
    院八十八年度易字第四六九二號刑事案卷）。
    理    由
壹、程序方面：
    原告起訴後，雖將原聲明「被告應在台北縣永和市○○路一四二號乾坤大廈公告
    欄上張貼道歉啟示」部分，擴張為「被告應在台北縣永和市○○路一四二號乾坤
    大廈公告欄上張貼台灣板橋地方法院八十八年度易字第四六九二號刑事判決及道
    歉啟示，連貼七日」，惟此擴張應受判決事項之聲明，符合民事訴訟法第二百五
    十六條第二款之規定，應予准許，合先敘明。
貳、實體方面：
  一、原告主張被告與原告因停車、管理費及選任主任管理員等發生糾紛，竟意圖散
      佈於眾，於八十八年一月八日，向大廈住戶散發公告，稱：「本大廈住戶蔡碧
      美不但不交出本大廈之財務，更誘騙管理員沈老先生將本大廈八十八年元月份
      管理費交其控管：：：。蔡碧美強佔元月份管理費，應負責本大廈一切開支。
      ：：：」云云，並具名乾坤公寓大廈召集人乙○○，指摘並傳述足以損毀原告
      名譽之事，而誹謗原告之事實，業據證人即大廈管理員沈元豐於本院八十八年
      度易字第四六九二號刑事案件審理中證述原告並無誘騙管理員屬實，並有公告
      一件附於台灣板橋地方法院檢察署檢察官以八十八年度偵字第五七０六號卷內
      足稽，又被告明知原告並無誘騙管理員、強佔一月份管理費之情事，其於公告
      上為此載述，難認非出於惡意，且被告因上開行為，觸犯刑法加重誹謗罪，並
      經台灣高等法院以八十九年度上易字第一三九九號刑事判決有罪確定在案等情
      ，均經本院調閱上開卷宗查明無訛，從而被告辯稱伊無誹謗原告之惡意及行為
      ，僅係一時疏忽措詞不當，其所散發之公告並無損原告之名譽云云，尚難採信
      ，應認原告之主張為真實。
  二、按不法侵害他人身體、健康、名譽或自由者，被害人雖非財上之損害，亦得請
      求賠償相當之金額，其名譽受侵害者，並得請求為回復名譽之適當處分。八十
      九年五月五日修正施行前民法第一百九十五條第一項定有明文。本件被告以文
      字誹謗原告誘騙管理員、強佔一月份管理費，已然侵害原告之名譽，原告受有
      非財產上之損害應足認定，是其請求被告賠償損害並為回復名譽之處分，揆諸
      上開法文，自屬有據。
  三、次按依民法第一百九十五條第一項所謂相當之金額，自應以實際加害情形與其
      名譽影響是否重大，及被害者之身分地位與加害人經濟狀況等關係定之（最高
      法院四十七年台上字第一二二一號判例意旨參照）。本院斟酌被告誹謗原告「
      誘騙」、「強佔」之內容、僅於大廈內對住戶散佈對原告名譽之影響程度、原
      告從事代書職業之身分；及被告自述大學夜間部畢業，任職中華電信股份有限
      公司，月薪約七萬元，係因熱心大廈事務而為侵害原告名譽之行為等情，認被
      告應給付原告非財產上之損害賠償以十萬元為相當，又為回復原告之名譽，本
      院斟酌被告侵害之情節，認被告應連續七日在台北縣永和市○○路一四二號乾
      坤大廈公告欄上張貼如附件所示之道歉啟示為適當。
  四、從而原告請求被告給付十萬元，及自起訴狀繕本送達翌日即八十九年一月二十
      八日起至清償日止，按年息百分之五計算之利息，並應連續七日在台北縣永和
      市○○路一四二號乾坤大廈公告欄上張貼如附件所示之道歉啟示，洵屬正當，
      應予准許，逾此範圍之請求為無理由，應予駁回。
  五、原告陳明願供擔保，請准宣告假執行，就其勝訴部分，核無不合，爰酌定相當
      之擔保金額准許之；至原告敗訴部分，其假執行之聲請，已失所附麗，應予駁
      回。
據上論結，本件原告之訴為一部有理由，一部無理由，依民事訴訟法第第七十九條但
書、第三百九十條第二項，判決如主文。
中      華      民      國    八十九    年      八      月      七      日
                                臺灣板橋地方法院民事第三庭
~B法  官  白光華
右正本證明與原本無異。
如不服本判決，應於判決送達後廿日內，向本院提出上訴狀。
中      華      民      國    八十九    年      八      月      七      日
~B書記官  李錦輝


司法院資訊處製作；財團法人民間司法改革基金會備份。
